【裁判字號】    95,破更,1
【裁判日期】    970130
【裁判案由】    宣告破產
【裁判全文】
臺灣臺中地方法院民事裁定      95年度破更字第1號
聲  請  人  東信輕金屬股份有限公司
法定代理人  甲○○
訴訟代理人  劉清彬律師
            林欣屏律師
上列聲請人聲請宣告宏桂科技股份有限公司破產事件，聲請人對
於本院民國95年3月27日95年度破字第22號駁回聲請破產裁定，
提起抗告，經臺灣高等法院臺中分院95年度破抗字第4號裁定廢
棄本院原裁定，發回本院，本院裁定如下：
    主    文
聲請駁回。
聲請程序費用由聲請人負擔。
    理    由
一、本聲請意旨略以：債務人宏桂科技股份有限公司（下稱宏桂
    公司）積欠聲請人貨款金額高達新台幣（下同）434萬2783
    元，經聲請人多次催討，債務人置之不理，因聲請人之債權
    並無任何抵押擔保，債務人停止支付後，即聲請假扣押，惟
    債務人名下之財產早遭其他債權人查封，致聲請人索償無著
    ，債務人亦自承公司已周轉不靈無法繼續經營，且無清償債
    務之能力，卻未妥善公平處理債務人目前之財產，對聲請人
    及其他未受償之債權造成損害，債務人若循破產程序處理未
    設定擔保之資產，聲請人尚有受償之可能，爰請宣告債務人
    破產等語。
二、按破產固係對於債務人不能清償債務者宣告之，但法院就破
    產之聲請得依職權為必要之調查（破產法第63條第2項），
    若債務人確係毫無財產，則破產財團即不能構成，或破產財
    團雖勉可組成，然其破產財團之財產尚不足清償財團費用及
    財團債務時，依破產法第148條規定之意旨，應以無宣告破
    產之實益，而裁定駁回破產宣告之聲請（最高法院86年度台
    抗字第479號裁定、台灣高等法院85年度抗字第3075號裁定
    意旨參照）。又按「財團費用」包括破產財團之管理變價
    及分配所生之費用、破產債權人共同利益所需審判上之費
    用、破產管理人之報酬，及破產人及其家屬之必要生活
    費及喪葬費，視為財團費用。而「財團債務」包括破產管
    理人關於破產財團所為行為而生之債務、破產管理人為破
    產財團請求履行雙務契約所生之債務，或因破產宣告後應履
    行雙務契約而生之債務、為破產財團無因管理所生之債務
    ，及因破產財團不當得利所生之債務。破產法第95條、第
    96條分別定有明文。經查，本件經詢之聲請人「相對人有何
    資產」？聲請人請求本院查詢，經本院查詢相對人財產歸賦
    資料，債務人所有之主要財產為坐落台中縣梧棲鎮○○段15
    87號地號土地（面積8984平方公尺，權利範圍：全部），及
    其上建號425號（權利範圍：全部）、966號建物（權利範圍
    ：全部），而該等不動產，因有除斥債權即抵押債權存在，
    經抵押權人聲請強制執行，業經本院執行處於95年12月1日
    以9828萬3200元拍定，另債務人所有之剪床等16項動產，亦
    經本院執行處拍定，拍定之總金額為173萬6800元，拍賣所
    得價金業經本院執行處分配完畢，並無餘額，業經債務人提
    出本院民事執行處95年度執未字第9092號通知影本二紙為證
    ，並經本院調閱95年度執未字第9092號執行卷宗，查明屬實
    ；又債務人其他資產（如鐵板模具、鋁料、鋼捲、貨車、轎
    車、堆高機等）業已於94年11月21日，出售予上千鋼鐵股份
    有限公司（下稱上千公司），價金1076萬8989元係由債務人
    積欠上千公司之貨款1991萬2382元中抵扣，尚不足914萬
    3393元，有資產買賣合約書一份、在卷可憑；再者，債務人
    所有之上開不動產廠房及其內機器設備，於拍賣前即94年11
    月18日，出租予上千公司，租期至100年11月17日止，上千
    公司先預付5年租金共1050萬元，其中855萬元以債務人積欠
    之貨款914萬3393元中扣抵，扣抵後債務人尚欠上千公司貨
    款59萬3393元，另195萬元租金，由上千公司開立支票給付
    債務人，有公證書及租賃變更協議書各一份，在卷可證，惟
    上開195萬元業經債務人自承已因週轉支用完畢；另債務人
    對客戶亞聯通信科技股份有限公司之應收帳款，業已讓與台
    灣銀行取得，有應收帳款債權讓與通知書影本乙紙，在卷可
    稽；至於聲請人陳稱：債務人與廣記電機企業有限公司（以
    下簡稱廣記公司）間之買賣糾紛，債務人對廣記公司可能有
    4000萬元債務不履行損害賠償請求權存在云云，惟經詢之廣
    記公負責人張永生，其到庭陳稱：「相對人宏桂科技份股份
    有限公司裡面的工程師，及現場人員都知道這件事情。我認
    為我們交給他們的機器設備是沒有瑕疵的，總價金是3675萬
    0000元，對方付了350萬0000、250萬0000、817萬5000、44
    萬5984元，共1462萬984元。剩下的沒有付清，我後來以存
    證信函跟相對人宏桂科技份股份有限公司催討，但是他們也
    沒有錢可以付。」等語（詳參本院96年8月13日調查筆錄）
    ，是依張水生所陳述，其出售予相對人機器，並無瑕疵，反
    係相對人積欠其機器價金，自難遽認相對人對廣記公司可能
    有4000萬元債權存在；至於債務人於銀行之存款計3萬9610
    元，經本院執行處以94年度執全字第3787號，扣押在案，惟
    查：相對人存款債權金額僅為3萬9610元，倘本件准予宣告
    破產，自應支付破產管理人報酬，按破產管理人之報酬，依
    財政部核定之稽徵機關核算95年度執行業務者收入標準第1
    條規定，律師擔任破產管理人事件之報酬，係按標的物財產
    價值9﹪計算之。如宣告聲請人破產，聲請人尚須支付破產
    管理人之報酬約在390,850元至414,720元之間（按破產管理
    人之報酬，依財政部核定之「稽徵機關核算95年度執行業務
    者收入標準」第1條規定，律師擔任破產管理人案件係按標
    的物財產（依聲請人聲請債權計算）價值9%計算，則本件破
    產管理人報酬達39萬850元，計算式：破產標的為434萬2783
    元9%＝39萬850元，元以下四捨五入；如給付報酬以最低
    基本工資每月17,280元計算，每年則至少須支出20萬7360元
    ，計算式：17,280×12月＝207,360，二年則需費41萬4720
    元）。本件若准許為破產之宣告，應支出之財團費用至少應
    給付破產管理人之報酬即需在39萬850元至41萬4720元之間
    ；再者，破產程序一旦進行，期間尚須支付監查人之報酬及
    破產程序進行所需支出之費用，諸如破產管理人應清查、整
    理債務人之財產狀況，並編造債權表及資產、召開債權人會
    議、行使其他權限等，無一不以破產財團之財產支出。是依
    聲請人所述，其現有之存款，不足以支付，準此，依據聲請
    人所述之現有財產於扣除上開破產管理人之報酬，即已無餘
    額可供構成破產財團，自無法清償破產債權。是本件聲請人
    聲請宣告破產即無實益，要無宣告破產徒生耗費之必要，自
    與首揭破產制度之本旨不合。相對人僅有資產，顯不足以支
    應破產管理人之報酬，而無宣告破產之實益，及進行破產程
    序之必要。從而，聲請人為本件聲請，即無理由，應予駁回
    。
三、據上論結，本件聲請人之聲請為無理由，依破產法第5條、
    民事訴訟法第95條、第78條，裁定如主文。
中    華    民    國    97    年    1    月    30   日
                  民事第四庭    法  官  王金洲
正本係照原本作成。
如不服本裁定應於送達後10日內向本院提出抗告狀，並繳納抗告
費新臺幣1000元。
中    華    民    國    97    年    1    月    30   日
                                書記官  楊家印


司法院資訊處製作；財團法人民間司法改革基金會備份。
